臺灣臺中地方法院刑事判決
110年度簡上字第98號
上  訴  人
即  被  告  賴冠辰



輔  佐  人
即被告之妹  賴妏捷


上列上訴人即被告因傷害等案件，不服本院臺中簡易庭中華民國
110年1月5日109年度中簡字第3498號第一審簡易判決（聲請簡易
判決處刑案號：109年度偵字第30800號）提起上訴，本院管轄之
第二審合議庭判決如下：
    主    文
原判決撤銷。
賴冠辰犯傷害罪，處有期徒刑參月，如易科罰金，以新臺幣壹仟
元折算壹日。緩刑貳年。
    犯罪事實
一、賴冠辰於民國109年10月2日14時25分許，騎乘車牌號碼000–
    TBN號普通重型機車，沿臺中市南屯區永春東三路由北往南
    方向行駛，行經該路段與楓平路交岔路口，因闖紅燈為臺中
    市政府警察局第四分局南屯派出所警員陳茂榮攔停，陳茂榮
    執行違規舉發職務之際，賴冠辰竟情緒失控，而基於妨害公
    務、傷害及毀損他人物品等犯意，徒手推倒陳茂榮騎乘之車
    牌號碼000-000號警用機車，再持安全帽及徒手攻擊陳茂榮
    ，致陳茂榮受有左側手部擦傷、右側腕部擦傷等傷害，賴冠
    辰再徒手將陳茂榮掛在胸前之密錄器扯下摔在地上，致該密
    錄器損壞而不堪使用，陳茂榮即以無線電請求同派出所巡佐
    程清智、警員高飛翔到場支援勤務，賴冠辰再徒手毆打程清
    智、高飛翔，致程清智受有右手中指、無名指及小指紅腫瘀
    青等傷害，高飛翔受有右手肘擦挫傷之傷害(對程清智、高
    飛翔傷害部分未據告訴)，以此等方式妨害警員依法執行違
    規舉發及逮捕之公務。
二、案經陳茂榮訴由臺中市政府警察局第四分局報告臺灣臺中地
    方檢察署檢察官偵查後聲請簡易判決處刑。
    理    由
壹、證據能力方面
（一）按被告以外之人於審判外之陳述雖不符刑事訴訟法第159
      條之1至之4等4條之規定，而經當事人於審判程序同意作
      為證據，法院審酌該言詞陳述或書面陳述作成時之情況，
      認為適當者，亦得為證據；當事人、代理人或辯護人於法
      院調查證據時，知有刑事訴訟法第159條第1項不得為證據
      之情形，而未於言詞辯論終結前聲明異議者，視為有前項
      之同意，同法第159條之5定有明文。其立法意旨，在於確
      認當事人對於傳聞證據有處分權，得放棄反對詰問權，同
      意或擬制同意傳聞證據可作為證據，屬於證據傳聞性之解
      除行為，如法院認為適當，不論該傳聞證據是否具備刑事
      訴訟法第159條之1至第159條之4所定情形，均容許作為證
      據，不以未具備刑事訴訟法第159條之1至第159條之4所定
      情形為前提（最高法院104年度第3次刑事庭會議決議參照
      ）。本案判決下列所引用被告賴冠辰以外之人於審判外之
      陳述，對被告而言，性質上屬傳聞證據，惟經本審審理時
      提示並告以要旨，經被告、輔佐人及公訴人表示意見，均
      未於言詞辯論終結前聲明異議（見本院簡上卷第110頁至
      第111頁、第140頁），本審審認上開證據作成時之情況，
      應無違法取證或不當情事，與本案待證事實間復具有相當
      之關聯性，以之作為證據應屬適當，依刑事訴訟法第159
      條之5規定，自有證據能力。
（二）又傳聞法則乃對於被告以外之人於審判外之言詞或書面陳
      述而為之規範。本案判決以下引用之非供述證據，並無刑
      事訴訟法第159條第1項規定傳聞法則之適用，經本審於審
      理時依法踐行調查證據程序，與本案待證事實具有自然之
      關聯性，且無證據證明係公務員違法取得之物，依法自得
      作為證據。
貳、認定犯罪事實所憑之證據及理由
一、上揭犯罪事實業據被告賴冠辰於警詢、偵查及本院審理時坦
    認在卷，核與告訴人即警員陳茂榮、被害人即警員程清智、
    高飛翔於警詢所為指訴情節相符，並有109年10月2日員警職
    務報告、臺中市○○○○○○○○○道路○○○○○○○○○○○號000-000之車
    輛詳細資料報表各1份及監視器畫面、密錄器畫面擷圖、現
    場照片共15張在卷可稽（見偵卷第21頁、第55頁至第63頁、
    第69頁至第73頁、第77頁、第81頁），足徵被告認罪之任意
    性自白與事實相符，堪以信採。而告訴人受有左側手部擦傷
    、右側腕部擦傷等傷害，亦有中山醫學大學附設醫院診斷證
    明書1紙可證（見偵卷第51頁）；被害人程清智受有右手中
    指、無名指及小指紅腫瘀青等傷害，被害人高飛翔受有右手
    肘擦挫傷之傷害，亦有傷勢照片共4張可參（見偵卷第65頁
    至第67頁），此部分事實亦可認定。本案事證明確，被告之
    犯行堪以認定，應依法論科。
二、論罪科刑
（一）按行為後法律有變更者，適用行為時之法律。但行為後之
      法律有利於行為人者，適用最有利於行為人之法律，刑法
      第2條第1項定有明文。查被告行為後，刑法第135條業於
      民國110年1月20日經總統公布修正，並自同年月22日起生
      效施行。而修正前刑法第135條第1項規定：「對於公務員
      依法執行職務時，施強暴脅迫者，處3年以下有期徒刑、
      拘役或9千元以下罰金」，修正後則規定：「對於公務員
      依法執行職務時，施強暴脅迫者，處3年以下有期徒刑、
      拘役或30萬元以下罰金」，經比較新舊法結果，以修正前
      之規定對被告較為有利，故被告本案妨害公務犯行，應依
      刑法第2條第1項前段規定，適用被告行為時之法律即修正
      前刑法第135條第1項規定論處，合先敘明。
（二）核被告所為，係犯刑法第277條第1項之傷害罪、第354條
      之毀損罪、修正前之第135條第1項之妨害公務罪。按數行
      為於同時同地或密切接近之時地實施，各行為之獨立性極
      為薄弱，依一般社會健全觀念，在時間差距上，難以強行
      分開，在刑法評價上，以視為數個舉動之接續施行，合為
      包括之一行為予以評價，較為合理時，即屬包括一罪之接
      續犯。查被告因不滿遭舉發闖紅燈，而於上開地點，於密
      接時間內，接續毆打告訴人、毀損告訴人之密錄器、毆打
      到場支援之被害人程清智、高飛翔，均係因不滿遭舉發闖
      紅燈之同一因素而致，各行為間之獨立性極為薄弱，顯係
      基於同一妨害公務之目的，接續為之，難以強行分開，應
      視為數個舉動之接續施行，合為包括之一行為予以評價，
      是被告上開數行為，應論以接續犯之一罪關係。又被告以
      一行為同時觸犯上開罪名，侵害國家、個人身體、財產等
      數種法益，為想像競合犯，應依刑法第55條前段規定，從
      一重之傷害罪處斷。
參、撤銷改判之理由
一、原審以被告犯行事證明確，而以刑法第277條第1項之傷害罪
    、第354條之毀損罪、第135條第1項之毀損罪，並審酌被告
    因不滿遭舉發闖紅燈而毆打員警、毀損告訴人之密錄器及妨
    害員警執行公務之犯罪手段、所生損害，被告坦承犯行，然
    未賠償損害之犯後態度，及被告素行、智識程度、生活狀況
    等一切情狀，對被告予以論罪科刑，固非無見。惟查，被告
    業於二審審理時與告訴人及被害人達成和解，並賠償告訴人
    損失，有本院110年9月8日準備程序筆錄存卷可查（見本院
    簡上卷第110頁），且被告為中低收入戶，並患有思覺失調
    症，長期接受治療，情緒控管不佳，分別有臺中市政府社會
    局110年8月26日中市社助字第1100086286號函、宏恩醫院龍
    安分院診斷證明書、中山醫學大學附設醫院診斷證明書等件
    存卷可查（見本院簡上卷第55頁至第57頁、第117頁至第121
    頁），足認量刑基礎顯有變動，原審未及審酌上開對被告有
    利之量刑基礎，被告據此提起上訴，確有理由，應由本院撤
    銷改判。
二、爰以行為人責任為基礎，審酌被告患有思覺失調症，情緒控
    管不佳，僅因闖紅燈遭警方攔查，即情緒失控毆打執行公務
    之警員，甚而毀損告訴人之密錄器，明顯妨害國家公權力之
    妥適執行，更使告訴人及被害人分別受有上開傷勢，所為實
    值非難，惟幸告訴人及被害人所受傷勢尚屬輕微，被告犯後
    賠償告訴人損失，取得告訴人及被害人諒解之犯後態度；兼
    衡被告自陳高中畢業之智識程度，無業，領有中低收入戶證
    明，現因精神疾患長期接受治療，仰賴輔佐人之撫養（見本
    院簡上卷第144頁被告110年10月12日審理筆錄），及告訴人
    、被害人程清智及高飛翔對本案刑度之意見等一切情狀，量
    處如主文所示之刑，並諭知易科罰金之折算標準。
三、末查，被告前未曾因故意犯罪受有期徒刑以上刑之宣告，有
    臺灣高等法院被告前案紀錄表1份附卷可稽，被告於原審判
    決後，與告訴人成立和解，告訴人及被害人程清智及高飛翔
    均表示同意給予被告緩刑之宣告等情，業如前述，足認被告
    經本件偵、審程序，應已使其瞭解犯罪所伴隨之不利法律效
    果，得以心生警惕，而無再犯之虞，本院認為對被告所宣告
    之刑，以暫不執行為適當，故依刑法第74條第1項第1款規定
    ，宣告緩刑2年，以勵自新。
據上論斷，應依刑事訴訟法第455條之1第1項、第3項、第369條
第1項前段、第364條、第299條第1項前段，刑法第2條第1項前段
、第277條第1項、第354條、第135條第1項（修正前）、第55條
、第41條第1項前段、第74條第1項第1款，刑法施行法第1條之1
第1項，判決如主文。
本案經檢察官張時嘉聲請簡易判決處刑，檢察官李斌、何建寬到
庭執行職務。
中　　華　　民　　國　  110 　　年　  10　　月　19 　日
                  刑事第十九庭  審判長法  官  李婉玉
                                      法  官  林雷安
                                      法  官  吳逸儒
以上正本證明與原本無異。
本件判決不得上訴。
                                      書記官  陳俞君
中　　華　　民　　國　  110 　　年　  10　　月　19 　日
　　　　　　　　　　
附錄本案論罪科刑法條：
修正前中華民國刑法第135條
對於公務員依法執行職務時，施強暴脅迫者，處三年以下有期徒
刑、拘役或九千元以下罰金。
意圖使公務員執行一定之職務或妨害其依法執行一定之職務或使
公務員辭職，而施強暴脅迫者，亦同。
犯前二項之罪，因而致公務員於死者，處無期徒刑或七年以上有
期徒刑；致重傷者，處三年以上十年以下有期徒刑。

中華民國刑法第277條
傷害人之身體或健康者，處5年以下有期徒刑、拘役或50萬元以
下罰金。
犯前項之罪，因而致人於死者，處無期徒刑或7年以上有期徒刑
；致重傷者，處3年以上10年以下有期徒刑。

中華民國刑法第354條
毀棄、損壞前二條以外之他人之物或致令不堪用，足以生損害於
公眾或他人者，處2年以下有期徒刑、拘役或1萬5千元以下罰金
。